【裁判字號】    98,消債更,778
【裁判日期】    980508
【裁判案由】    聲請更生程序
【裁判全文】
臺灣高雄地方法院民事裁定           98年度消債更字第778號
聲  請  人  甲○○
上列當事人聲請消費者債務清理事件，本院裁定如下：
    主  文
聲請人甲○○自民國九十八年五月十一日下午五時起開始更生程
序。
命司法事務官進行本件更生程序。
    理  由
一、聲請意旨略以：聲請人前未曾依「中華民國銀行公會會員辦
    理消費金融案件無擔保債務協商機制」請求共同協商債務清
    償方案，後於消費者債務清理條例施行後乃向最大債權金融
    機構即國泰世華銀行請求協商而未成立，而聲請人薪資每月
    約新台幣（下同）2 萬餘元，按其收入扣除必要生活費用、
    扶養2 名未成年子女、及父母後即不能清償債務，而聲請人
    所負無擔保或無優先權之債務總額並未逾1,200 萬元，復未
    經法院裁定開始清算程序或宣告破產，爰依法聲請更生等語
    。
二、按債務人不能清償債務或有不能清償之虞者，得依消費者債
    務清理條例所定更生或清算程序，清理其債務。債務人無擔
    保或無優先權之債務總額未逾1,200 萬元者，於法院裁定開
    始清算程序或宣告破產前，得向法院聲請更生。於消費者債
    務清理條例施行前，債務人依金融主管機關協調成立之中華
    民國銀行公會會員，辦理消費金融案件無擔保債務協商機制
    與金融機構成立之協商，準用同條例第151 條第5 項之規定
    ，即債務人與金融機構協商成立者，不得聲請更生或清算，
    但因不可歸責於己之事由，致履行顯有重大困難者，不在此
    限。法院開始更生程序之裁定，應載明其年、月、日、時，
    並即時發生效力，消費者債務清理條例第3 條、第42條第1
    項、第151 條第5 項、第6 項、第45條第1 項分別定有明文
    。
三、經查：
  (一)聲請人主張其於前業向最大債權金融機構國泰世華銀行請求
    共同協商債務清償方案，惟於民國97年10月9 日，業經該銀
    行以「無法負擔任何還款條件」為由，通知協商不成立，此
    有聲請人提出之前置協商不成立通知書1 紙在卷可稽，則依
    前揭條文之規定及說明，其自應有不能清償債務或有不能清
    償之虞，且此情形業使其陷於經濟上之困境時，法院始須准
    之進行更生或清算。
  (二)至聲請人主張其每月所得為平均22,592元乙情（係以97年4
    月至同年6 月平均薪資計算，加計單親補助每月2,800 元）
    ，有其薪資單等資料在卷可查，此部分事實，已足認定。聲
    請人名下僅1 部汽車及2 筆投資，並無其他財產等情，有財
    產及收入狀況說明書等件在卷足憑。又聲請人尚須扶養2 名
    未成年子女及父母，以聲請人居住於高雄市，參諸97年度高
    雄市每人每月最低生活費為10,991元，是聲請人主張每月支
    出其個人之必要費用之撫養費共23,255元，尚屬合理，故聲
    請人每月薪資收入尚低於其每月個人最低生活必要支出及扶
    養費自明。
四、綜上所述，聲請人可得支配之收入，經扣除其基本支出及應
    負擔之必要生活費用後，其現況應得認已有不能清償其所負
    債務之虞，其應已該當債清條例所定聲請更生之要件，而聲
    請人經查並未經裁定開始更生、清算等程序，亦無許可和解
    、宣告破產、認可和解、更生或協調等民事事件（本院民事
    紀錄科查詢表、臺灣高等法院被告前案紀錄表參照），則聲
    請人既為非從事營業活動而屬受薪之消費者，且其所負無擔
    保或無優先權之債務總額並未逾法定1,200 萬元之數額，揆
    諸上開說明，聲請人向有管轄權之本院依消費者債務清理條
    例聲請更生程序以清理其債務依法即屬有據，自應予以准許
    。
五、依消費債務清理法第45條第1項，裁定如主文。
中    華    民    國    98    年    5     月    8     日
                  民事第一庭    法    官  張茹棻
上為正本係照原本作成。
本件不得抗告。
本裁定已於98年5月11日下午5時公告。
中    華    民    國    98    年    5     月    8     日
                                書 記 官  黃美秀


司法院資訊處製作；財團法人民間司法改革基金會備份。
